臺灣臺南地方法院刑事判決
111年度易字第255號
聲  請  人  臺灣臺南地方檢察署檢察官
被      告  藍志平



選任辯護人  何紫瀅律師（法扶律師）

上列被告因竊盜案件，經檢察官聲請以簡易判決處刑（111年度
偵字第63號），本院認不得以簡易判決處刑，經適用通常程序審
理，判決如下：
    主    文
藍志平無罪。
    判決要旨
經過調查，本院認為被告的確可能是誤拿被害人的棉被，而沒有
竊盜他人財物的認知，基於罪疑唯輕原則，應該判決無罪。
    理    由
一、起訴事實及罪名：
  1.被告藍志平於民國110年12月4日11時50分左右，前往台南市
    ○○區○○○街000號自助洗衣店裡，收取清洗完畢自己的（藍色
    ）棉被（以下簡稱藍色棉被）時，見到放在烘乾機前被害人
    的「Hello Kitty粉紅色棉被」（以下簡稱Hello Kitty棉被
    ），竟下手偷取Hello Kitty棉被後騎乘機車離開。
  2.因此認為被告涉嫌觸犯刑法第320條第1項的竊盜罪。
　　
二、基礎事實：
　　根據被告的陳述，以及監視錄影畫面呈現的情形，可以知道
    被告的確在上述的時間、地點，沒有經過被害人的同意，取
    走放置在烘乾機前的Hello Kitty棉被。接下來，本院將以
    這個事實為基礎，進一步說明判決被告無罪的理由。
　　
三、被告方面的辯解：
　1.被告：我只是拿錯棉被，沒有偷竊的意思。
　2.辯護要旨：
　　①被告是光電公司員工，有固定的工作和收入，且過往沒有
      任何犯罪前科，絕無可能只因為一條舊棉被去從事犯罪。
　　②比對兩條棉被之後，可知被告的藍色棉被比較新，被告豈
      有可能去偷取比較舊的Hello Kitty棉被？
　　
四、法律的規定：
　1.刑法第12條規定：「行為非出於故意或過失者，不罰。過失
    行為之處罰，以有特別規定者，為限。」意思是說，一個人
    如果不是故意去犯罪，原則上是不處罰的，除非法律另外有
    處罰過失行為的明文規定（例如過失傷害罪）。以本件被告
    被起訴的竊盜罪為例，因為竊盜罪不處罰過失行為，如果一
    個人不是故意去偷人家的東西，而是誤拿（例如誤以為放在
    機車上的安全帽是自己所有而把它戴上離開），這樣的行為
    就不會構成犯罪，應該不加以處罰。
　2.嚴格證明原則：
　　我國的刑事訴訟採取嚴格證明原則，無論直接證據或間接證
    據，都必須要證明到「沒有其他可能性」，可以達到「確信
    被告犯罪」的程度，法院才能作出有罪的決定。否則，基於
    無罪推定及罪疑唯輕原則，都應該判決無罪。如果案件經過
    調查結果，認為存在「被告犯罪以外的可能性」時，法院就
    必須判決被告無罪。因為刑事審判的第一個任務，就是避免
    無辜的人被國家冤枉。
　　
五、判決無罪的理由：
　1.監視器錄影畫面（本院易字卷22-25、35-45頁）：
　　①被告在監視器顯示時間（下同）10時3分到7分的期間，騎
      機車進入自助洗衣店內，並把他自己的藍色棉被放進2號
      「洗」衣機內，同時間Hello Kitty棉被正在在2號「烘」
      衣機裡烘乾。被告完成啓動在2號「洗」衣機洗衣流程，
      並把原本裝入藍色棉被的藍色袋子放進位於洗劑販賣機旁
      的第2層櫃子之後，騎車離開。
　　②10時52分到11時42分期間，被告再度回到店裡，先從2號「
      洗」衣機裡拿出藍色棉被，投入1號「烘」衣機裡。同時
      間，原本烘乾Hello Kitty棉被的2號「烘」衣機已停止運
      轉（顯示已經烘乾完成）。而後，被告走出店外在椅子上
      滑手機。
　　③11時42分到11時50分期間，有人從2號「烘」衣機拿出Hell
      o Kitty棉被放入袋子後，放在2號「烘」衣機旁的4號「
      烘」衣機前。又有人從1號「烘」衣機拿出藍色棉被裝進
      洗衣籃後，擺放在洗劑販賣機旁。又有人分別將2個洗衣
      籃放在裝有藍色棉被的洗衣籃前方。
　　④11時50分時，被告騎機車返回店內，而後走向洗劑販賣機
      旁櫃子，在伸手拿出原先的藍色袋子後，直接轉身離開，
      往（位於洗劑販賣機旁邊的）烘衣機方向走去，並沒有注
      意到洗劑販賣機旁裝有藍色棉被的洗衣籃（並未拿走）。
　　⑤11時50分到52分期間，被告走向裝有Hello Kitty棉被的袋
      子，從中拿起出Hello Kitty棉被，撐開並且摺疊好（角
      度因素未見放入藍色袋子動作），並提著原本放藍色棉被
      的藍色袋子走出店外騎車離開。
　2.本院對錄影畫面的解讀：
    ①店中的「烘」衣機共有6台，排列方式為：
5 3 1 6 4 2 
      （見本院易字卷37頁翻拍照片）所以在11時42分到11時50
      分期間，他人把Hello Kitty棉被從2號「烘」衣機拿出之
      後，放在4號「烘」衣機前。位置正好在被告原先投入藍
      色棉被烘乾的1號「烘」衣機旁邊。這種相關位置，提高
      了被告誤拿的風險。
    ②被告的藍色棉被在11時42分到11時50分之間，先被他人從1
      號「烘」衣機拿到洗劑販賣機旁，接著又有人把另2個洗
      衣籃放在裝有藍色棉被的洗衣籃的前方，也增加被告「找
      不到自己棉被的可能性。
    ③如果被告有意偷拿別人的棉被，通常的情況會一併拿走自
      己的藍色棉被，而後「挑選」較為高級的他人棉被。但被
      告除了把自己的藍色棉被留在店內之外，在拿走Hello Ki
      tty棉被的過程，如同檢察官在法庭上所說「沒有在現場
      尋找、選擇一條他屬意棉被的動作」（本院易字卷32頁）
      。
    ④被告在警局陳述的行為過程（警卷第4-5頁），和上述監視
      器畫面呈現的情形相同。所以被告的行為外觀顯示，他的
      確有可能只是誤拿。
　3.發現誤拿而未前往更換：
　　被告在警局承認他回家後就發現拿錯棉被（警卷第5頁），
    這可能是檢察官認為他不是單純誤拿棉被的重要原因。關於
    這一點，被告的說法是「我以為對方也拿到我的棉被、想說
    一條換一條」（本院易字卷31頁）。本院認為被告所解釋的
    行事風格實在不是最好的處理方式，甚至有點奇特，但生活
    經驗上又無法排除可能性，因為「懶得出門」是很多現代人
    常有的情況。所以無法只以這一點，認為被告當時就是想偷
    人家的Hello Kitty棉被。
　4.結論：
    本件從證據顯示，被告雖然有未經同意拿走Hello Kitty棉
    被的行為，但Hello Kitty棉被在當時被擺放的位置，正好
    在被告原先投入藍色棉被烘乾的1號「烘」衣機旁邊（的4號
    「烘」衣機前），而被告的藍色棉被除了被他人移到洗劑販
    賣機旁之外，外側又放有另2個洗衣籃擋住部分視線。且被
    告未加思索就把Hello Kitty棉被折疊後放入原本的藍色袋
    子拿走，又留下自己的藍色棉被。客觀情況顯示被告的確有
    可能拿錯棉被，而未必是故意偷竊。因此根據罪疑唯輕原則
    ，應該判決被告無罪，以避免冤枉被告。

根據以上的說明，本院決定依據刑事訴訟法第452條、第301條第
1項等規定，作出無罪判決。
本案經檢察官蘇榮照聲請以簡易判決處刑，檢察官黃信勇到庭執
行職務。
中　　華　　民　　國　　111 　年　　5 　　月　　4 　　日
　　　　　　　　　刑事第十庭    法　官　陳欽賢
以上正本證明與原本無異。
如不服本判決應於收受本判後20日內向本院提出上訴書狀，並應
敘述具體理由。其未敘述上訴理由者，應於上訴期間屆滿後20日
內向本院補提理由書狀（均須按他造當事人之人數附繕本）「切
勿逕送上級法院」。
  　　　　　　　　　　　　　　　書記官　劉庭君
中　　華　　民　　國　　111 　年　　5 　　月　　4 　　日